【裁判字號】    98,訴,988
【裁判日期】    981224
【裁判案由】    違反毒品危害防制條例
【裁判全文】
臺灣屏東地方法院刑事判決               98年度訴字第988號
公  訴  人  臺灣屏東地方法院檢察署檢察官
被      告  甲○○
                    (現另案於台灣屏東監獄竹田分監執行中)
上列被告因違反毒品危害防制條例案件，經檢察官提起公訴（98
年度毒偵字第845 號、第1174號、第1227號、第1394號），嗣因
被告就被訴犯罪事實為有罪之陳述，並聽取當事人之意見後，本
院合議裁定改由受命法官獨任進行簡式審判程序並判決如下：
    主  文
甲○○施用第一級毒品，處有期徒刑柒月，扣案之注射針筒壹支
沒收銷燬之；又施用第一級毒品，處有期徒刑柒月；又施用第一
級毒品，處有期徒刑柒月；又施用第一級毒品，處有期徒刑柒月
，扣案之第一級毒品海洛因壹包（驗前淨重零點零陸肆公克，驗
後淨重零點零伍肆公克）沒收銷燬之。應執行有期徒刑壹年拾月
，扣案之第一級毒品海洛因壹包（驗前淨重零點零陸肆公克，驗
後淨重零點零伍肆公克）及注射針筒壹支沒收銷燬之。
    事  實
一、甲○○前於民國93年間，因施用毒品案件，經觀察、勒戒，
    認無繼續施用毒品之傾向，93年6 月25日執行完畢釋放，並
    經臺灣屏東地方法院檢察署檢察官於93年6 月25日以93年度
    毒偵緝字第91為不起訴處分確定。另於93年及95年間再因施
    用毒品、竊盜等案件，經法院判處應執行有期徒刑3 年6 月
    確定，於98年4 月9 日假釋出監，應執行至98年12月28日始
    期滿。猶不知悔改，復基於施用第一級毒品海洛因之犯意，
    分別於：(一)98年5 月13日下午3 時20分許，在屏東縣新園鄉
    ○○村○○路272 之20號前公墓旁，施用第一級毒品海洛因
    1 次。嗣於同（13）日下午3 時30分許，在屏東縣新園鄉○
    ○村○○路為警查獲其持有殘留第一級毒品海洛因之注射針
    筒1支 ，經警採尿送驗，檢出嗎啡陽性反應。(二)98年5 月24
    日下午5 時50分許回溯72小時內某時，在不詳處所，施用第
    一級毒品海洛因1 次。嗣於98年5 月24日下午5 時50分許，
    經警採尿送驗，檢出嗎啡陽性反應。(三)98年6 月23日某時，
    在屏東縣林邊鄉文化加油站廁所內，施用第一級毒品海洛因
    1 次。嗣於98年6 月27日晚上10時5 分許，經警採尿送驗，
    檢出嗎啡陽性反應。(四)98年7 月5 日下午7 時許，在屏東縣
    林邊鄉○○村○○路1 號之12住所，施用第一級毒品海洛因
    1 次。嗣於98 年7月9 日中午12時20分許，在屏東縣新園鄉
    ○○路212 號前為警查獲，並扣得甲○○所有之第一級毒品
    海洛因1 包（驗前淨重0.064 公克，驗後淨重0.054 公克）
    ，經警採尿送驗，檢出嗎啡陽性反應。
二、案經屏東縣政府警察局東港分局、潮州分局、內埔分局及高
    雄市政府警察局小港分局報請臺灣屏東地方法院檢察署檢察
    官偵查起訴。
    理  由
一、本件被告甲○○所犯係死刑、無期徒刑、最輕本刑為3 年以
    上有期徒刑以外之罪，其於本院準備程序中就前揭被訴事實
    為有罪之陳述，經受命法官告知簡式審判程序之旨，並聽取
    其與公訴人之意見後，本院認無不得或不宜改依簡式審判程
    序進行之處，爰依刑事訴訟法第273 條之1 第1 項、第284
    條之1 ，本院合議庭裁定由受命法官獨任依簡式審判程序審
    理；又簡式審判程序之證據調查，依刑事訴訟法第273 條之
    2 規定，不受同法第159 條第1 項審判外陳述排除之限制，
    再被告對於卷內之各項證據，亦不爭執證據能力，故卷內所
    列之各項證據，自得作為證據，合先敘明。
二、上揭事實，業據被告於警訊、偵查及本院審理時坦承不諱，
    而被告為警所採集之尿液檢體，經送請台灣檢驗科技股份有
    限公司及高雄市立凱旋醫院檢驗結果，呈嗎啡陽性反應，有
    台灣檢驗科技98年5 月21日編號KＺ000000000000號、98年5
    月27日編號KＺ000000000000號、98年7 月1 日編號KＺ000000
    0000 00 號、高雄市立凱旋醫院98年7 月29日編號A0000000
    0 號濫用藥物尿液檢驗報告1 紙在卷可稽。且扣案之第一級
    毒品海洛因1 包，經送高雄市立凱旋醫院檢驗結果，確係第
    一級毒品海洛因（驗前淨重0.064 公克，驗後淨重0.054 公
    克），此有該醫院98年10月7 日高市凱醫驗字第11404 號濫
    用藥物成品檢驗鑑定書1 紙附卷可佐，扣案之注射針筒1 支
    ，經屏東縣警察局枋寮分局警員以臺灣尖端先進生技醫藥股
    份有限公司毒品簡易快速篩檢試劑檢驗結果，其內殘留液體
    均含有海洛因成分，有該局初步檢驗報告單1 紙在卷可按，
    此外，復有上開第一級毒品海洛因1 包、殘留第一級毒品海
    洛因之注射針筒1 支扣案可資佐證，足認被告上開自白顯與
    事實相符，堪信為真實。本件事證明確，被告犯行洵堪認定
    。
三、按毒品危害防制條例於92年7 月9 日修正公布，其中第20條
    、第23條將施用毒品之刑事處遇程序，區分為「初犯」、「
    5 年內再犯」、「5 年後再犯」，而依立法理由觀之，僅限
    於「初犯」、「5 年後再犯」，始應先經觀察、勒戒或強制
    戒治程序，倘被告於5 年內已再犯，經依法追訴處罰，縱其
    第3 次（或第3 次以上）再度施用毒品之時間，在初犯經觀
    察、勒戒或強制戒治執行完畢釋放5 年以後，已不合於「5
    年後再犯」之規定，且因已於「5 年內再犯」，顯見其再犯
    率甚高，原實施觀察、勒戒或強制戒治，已無法收其實效，
    即應依該條例第10條處罰，最高法院95年5 月9 日95年度第
    7 次刑事庭會議決議可資參照。查被告如事實欄之施用毒品
    事實經觀察勒戒、判處徒刑之事實，此有臺灣屏東地方法院
    檢察署刑案資料查註紀錄表、臺灣高等法院被告前案紀錄表
    各1 份在卷可按，是被告既已於觀察勒戒執行完畢後5 年內
    再犯施用毒品案件，並經法院論罪科刑，即非屬前述「5 年
    後再犯」之情形，檢察官自應依法追訴。從而，本件事證明
    確，被告犯行洵堪認定，應依法論科。
四、按海洛因係毒品危害防制條例第2 條第2 項第1 款所定之第
    一級毒品，不得非法持有、施用。故核被告所為，係犯毒品
    危害防制條例第10條第1 項施用第一級毒品罪。其於施用海
    洛因前持有海洛因犯行，為其施用之高度行為所吸收，不另
    論罪。被告所犯施用第一級毒品罪4 罪間，犯意個別、行為
    互殊，應予分論併罰。爰審酌被告曾因施用毒品經送勒戒處
    所觀察勒戒後，仍未能戒斷其施用毒品之惡習，足見其陷溺
    已深，惟因施用毒品僅係戕害其自己身心並無加害他人，此
    次施用毒品次數4 次，且其犯罪後坦承犯行、態度尚稱良好
    ，被告因肢體障礙領有身心障礙手冊，有其身心障礙手冊影
    本附於本院卷可按等一切情狀，分別量處如主文所示之刑，
    並合併定其應執行刑。
五、扣案之第一級毒品海洛因1 包（驗前淨重0.064 公克，驗後
    淨重0.054 公克），經送檢驗結果，確係第一級毒品海洛因
    ，已如前述；而因鑑定單位一般係以傾倒之方式，將包裝袋
    內之毒品倒出而與包裝袋分離而稱重，必要時，輔以刮杓刮
    取袋內粉末，然無論依何種方式分離，包裝袋內均有極微量
    之毒品殘留，業經法務部調查局以93年3 月19日調科壹字第
    09300113060 號函釋在案，認前開空包裝袋，其內含有極微
    量第一級毒品海洛因殘留而無法析離，應整體視為查獲之第
    一級毒品海洛因；另扣案之被告所有供施用毒品之器具注射
    針筒1 支經警員以臺灣尖端先進生技醫藥股份有限公司簡易
    快速篩檢試劑檢驗結果，亦有第一級毒品海洛因成分沾黏其
    內，與第一級毒品海洛因難以析離，均應依毒品危害防制條
    例第18條第1 項前段之規定併予宣告沒收銷燬之。
據上論斷，應依刑事訴訟法第273 條之1第1項、第299 條第1 項
前段，毒品危害防制條例第10條第1 項、第18條第1 項前段，刑
法第11條、第51條第5 款，判決如主文。
本案經檢察官劉昀到庭執行職務。
中    華    民    國    98    年    12    月    24    日
                  刑事第一庭  法  官  涂裕洪
以上正本證明與原本無異。
如不服本判決應於收受判決後10日內向本院提出上訴書狀，並應
敘述具體理由；其未敘述上訴理由者，應於上訴期間屆滿後20日
內向本院補提理由書（均須按他造當事人之人數附繕本）「切勿
逕送上級法院」。
                              書記官  卓春成
中    華    民    國    98    年    12    月    24    日
本案論罪科刑法條：
毒品危害防制條例第10條第1項
施用第一級毒品者，處六月以上五年以下有期徒刑。


司法院資訊處製作；財團法人民間司法改革基金會備份。
